臺灣雲林地方法院民事判決
110年度簡字第133號
原      告  張文一

訴訟代理人  蘇書峰  律師
被      告  陳天飛

訴訟代理人  吳炳輝  律師
上列被告因傷害案件，經原告在刑事訴訟程序中附帶提起損害賠
償民事訴訟(110 年度虎簡附民字第10號)，由本院刑事庭裁定移
送前來，本院於民國111 年9 月16日言詞辯論終結，判決如下：
    主      文
被告應給付原告新臺幣玖萬零陸佰捌拾玖元，及自民國一一０年
八月十日起至清償日止，按年利率百分之五計算之利息。
原告其餘之訴駁回。
訴訟費用由被告負擔百分之二，餘由原告負擔。
本判決第一項原告以新臺幣參萬元供擔保後，得假執行；被告以
新臺幣玖萬零陸佰捌拾玖元供擔保後，得免假執行。
原告其餘假執行之聲請駁回。
    事實及理由
壹、程序部分：
　　被告未於最後言詞辯論期日到場，核無民事訴訟法第386 條
    各款所列情形，爰依原告聲請由其一造辯論而為判決。
貳、實體部分：
一、原告方面：
  ㈠聲明：被告應給付原告新台幣（下同）5,653,500 元，及自
　　　　  起訴狀繕本送達翌日起至清償日止依年利率5%計算之
　　　　  利息；併願供擔保為假執行宣告。
  ㈡陳述：
　　⒈民國110 年3 月6 日下午6 時許，雙方因農田灌溉問題，
      在伊家門口發生糾紛，被告竟夥同其所僱用之不詳姓名外
      籍移工聯手對伊攻擊，致其受有左側眼眶底部骨折、右臉
      撕裂傷、頭部外傷併腦震盪、腹壁挫傷瘀血及四肢多處挫
      傷等傷害
　　⒉伊為被告所傷害，爰依民法第184 條第1 項前段、第193
　　  條第1 項、第195 條第1 項提起本訴，請求被告賠償伊下
　　　列之項目、金額：
　　　⑴醫療費：5,769 元。
　　  ⑵看護費：120,000 元。
　　　　伊因本件事故受傷，醫囑需專人照顧2 個月，乃由訴外
        人（即伊媳婦）阮氏芳看護，以全日看護日薪2,000 元
        計算，伊因而受有120,000 元（計算式：2,000 × 60＝1
        20,000 ）之損害。
　　　⑶收入損失：47,600元。
　　　　伊受傷後2 個月無法務農，以最低基本工資每月23,800
        元計算，伊為此受有47,600元（計算式：23,800× 2 ＝4
        7,600）之工作收入損害。
　　　⑷勞動能力減少之損害：459,619 元。
　　　　伊遭被告毆傷，治療後仍有「雙眼性複視」後遺症，對
        伊工作有重大影響，且經診斷有失能情形，預估勞動力
        減損30% ，且務農者退休年紀較晚，茲以70歲為伊之退
        休年齡，故伊仍可工作6 年，以每月最低工資23,800元
        為基準，伊之勞動能力減損致每年收入減少之金額計為
        85,680元（計算式：23,800× 12× 0.3 ＝85,680），以
        霍夫曼公式計算一次請求之額數為459,619 元（計算式
　　　　：85,680× 5.00000000＝459,619 ）。
　　　⑸非財產上損害：5,020,512 元。
　　　　伊為被告毆傷，眼部遺有複視後遺症，身心痛苦莫名，
        為此受有5,020,512 元之非財產上損害。
　　　⑹以上合計：5,653,500 元。　　
二、被告方面：
　　未於最後言詞辯論期日到場，惟據其前到庭之聲明及陳述如
    下：
  ㈠聲明：駁回原告之訴；如受不利判決願供擔保免為假執行。
  ㈡陳述：
　　⒈原告所支出之醫療費用伊不爭執。
　　⒉至原告所主張之其他損害項目及金額，因未提出相關證據
　　　，伊否認之。
　　⒊伊係基於自衛而致原告受傷，故原告向伊請求非財產上損
      害，亦有未妥，不應准許。
三、得心證之理由：
　㈠第按因故意或過失，不法侵害他人之權利者，負損害賠償責
    任（民法第184 條第1 項前段）。經查，原告在其所述上開
    時地為被告毆打，其因而受有左側眼眶底部骨折、右臉撕裂
    傷、頭部外傷併腦震盪、腹壁挫傷併瘀青及血腫、四肢多處
    擦傷等傷害，被告上開傷害行止，前為本院刑事庭判處有期
    徒刑4 月，並得易科罰金確定等事實，要有原告提出之臺灣
    大學醫學院附設醫院雲林分院（下稱雲林臺大醫院）診字第
    1100461444號診斷證明書影本1 份在卷【見本院卷㈠第49頁
    】為證，且有本院110 年度虎簡字第160 號刑事影卷可稽
　　，並為被告所不爭執。職是，原告主張：被告對其應負侵權
    行為損害賠償責任，自屬有據。
　㈡次按不法侵害他人之身體或健康者，對於被害人因此喪失或
    減少勞動能力或增加生活上之需要時，應負損害賠償責任（
    民法第193 條第1 項）；且被害人因此受有非財產上之損害
    ，亦得請求賠償相當之金額（同法第195 條第1 項前段）
　　。其次，負損害賠償責任者，除法律另有規定或契約另有訂
    定外，應回復他方損害發生前之原狀。第1 項情形，債權人
    得請求支付回復原狀所必要之費用，以代回復原狀（同法第
    213 條第1 項、第3 項）。又損害賠償之範圍，應以被害人
    實際所受損害為衡（同法第216 條第1 項）；且當事人主張
    有利於己之事實者，就其事實有舉證之責任（民事訴訟法第
    277 條前段）。再者，慰藉金核給之標準固與財產上損害之
    計算不同，然非不可斟酌雙方身分資力與加害程度，及其他
    各種情形核定相當之數額（最高法院51年度台上字第223 號
    民事裁判要旨參照）。茲就原告因本件事故所得請求被告賠
    償之項目、金額，析述如下：
　　⒈原告主張：伊為被告毆傷因而支出醫療費5,769元乙節，業
      據其提出彰化基督教醫療財團法人雲林基督教醫院(下稱
      雲林基督教醫院)醫療收據影本19紙在卷【見本院卷㈠第55
      －66頁】為證，且為被告所不爭執，可信為真實，應予准
      許。
　　⒉其次，原告主張：伊為被告毆傷，醫囑居家休養期間須專
      人照顧2 個月，故由伊媳婦看護2 個月，以2,000元日薪
      為計算基準，伊因此受有120,000 元看護費用之損害云云
　　　，固據其提出雲林基督教醫院110 年4 月13日診斷證明書
      影本1 份在卷【見本院卷㈠第67頁】為佐，但為被告所否
      認。而觀諸上開診斷證明書上亦載明：「本診斷書限用於
      請假一般證明，不得用於訴訟」等語，職是，上開診斷證
      明書是否足作為原告有聘僱看護必要之證明，已非無疑。
      又參諸原告於110 年3 月7 日至11日在上開醫院住院期間
      之護理紀錄【見本院卷㈠第249 、277 －279 頁】均無家屬
      在場照料或陪伴之記載，顯見原告所受上開傷害縱於住院
      期間，並無由其親屬看護之事實，且無受專人照顧之需求
      甚明。從而，原告據依上開診斷證明書主張其因本件事故
      受傷而有受專人照顧2 個月之必要，進而請求被告應賠償
      相當於看護費用120,000 元之損害云云，自無可採，不應
      准許。
　　⒊又原告主張：伊為被告毆傷，2 個月無法從事農務，以基
      本工資每月23,800元作計算基準，伊因而受有47,600元收
      入損失云云，並據提出座落雲林縣虎尾鎮過溪子段2271（
      2,973 ㎡）、2272（1,143 ㎡）、2273（2,859 ㎡）、2274
      （2,516 ㎡）地號土地登記第1 類謄本4 份及上開雲林基
      督教醫院診斷證明書等在卷為佐；但為被告所否認。本院
      審酌原告自承其以種植香蕉為業，而香蕉為多年生草本植
      物，從幼株栽培到收穫約12個月等情，此可經向各農業網
      站查詢即可得上開訊息資料；又參以國內110 年度之香蕉
      每公頃產量及收益約為122,795 元等情，此有原告向行政
      院農業委員會網站查詢而得之農業統計資料在卷可憑
　　　。再佐以原告之上開土地面積共9,491 平方公尺估算，則
      原告縱因本件事故療傷2 個月未從事農務，其於此期間可
      能減損之收入金額亦僅約為19,424元（計算式：122,795 
      × 0.9491÷ 12× 2 ≒19,424，元以下四捨五入）。從而，
      原告主張其因此次事故受傷收入短少，因而請求被告賠償
      其此部分損害，於上揭金額範圍內，洵屬可採。
　　⒋再原告主張：伊為被告毆傷經治療後現仍遺有「雙眼性複
      視」症狀，對伊工作有重大影響，預估勞動力減損30% ，
      因務農者退休年紀較晚，僅以70歲為伊之退休年齡，則至
      伊退休仍可工作6 年，以每月最低工資23,800元為基準，
      並以霍夫曼公式計算伊勞動能力減損一次得請求金額共為
      459,619 元（計算式：23,800× 12× 0.3 × 5.00000000＝4
      59,619 ）云云，已據其提出雲林基督教醫院110 年9 月2
      9日診斷證明書影本1 份在卷【本院卷㈠第71頁】為證；但
      為被告所否認。然原告因本件事故致其受左側眼眶底部骨
      折併眼性複視等傷害，經醫鑑驗其勞動能力因而減損比例
      要為3%等情，此有雲林臺大醫院111 年8 月30日臺大雲分
      資字第1111007016號回函在卷【見本院卷㈠第341 頁】可
      稽。其次，國內中南部農戶家庭人口高齡化情形嚴重，年
      逾65歲之老農尚從事農務者仍屬常見，是原告主張其從事
      農務工作可達70旬，自非無稽，且為被告所不爭執。又以
      原告為46年9 月10日出生，於110 年3 月6 日發生本件事
      故時，其年齡尚未滿64歲，則原告主張至其70歲時尚可從
      事農務工作6 年乙節，當屬可採。再以原告身為蕉農，其
      收入多寡常受天候、產量、價格之影響，要與勞工有法定
      基本工資額保障自有不同，是以本院參酌原告提出之行政
      院農業委員會農業統計資料中105 年至110 年間每公頃香
      蕉年收益依序為491,104 元、318,641 元、191,088 元
　　　、233,590 元、－33,763元、122,795 元，據此為基準推
      估蕉農之每公頃平均年收益約為220,576 元【計算式：（
　　　491,104 ＋318,641 ＋191,088 ＋233,590 ＋₍₋₎33,763
　　　＋122,795）6 ≒220,576 ，元以下四捨五入】。從而
　　　，原告因此次受傷致其勞動力減損每年收入減少之金額要
      為6,617 元（計算式：220,576 0.03≒6,617 ，元以下四
      捨五入），並依霍夫曼式計算法扣除中間利息（首期給付
      不扣除中間利息）核計至其退休前此6 年期間所受收入短
      少之損害共為35,496元【計算式：6,617 × 5.00000000＝3
      5,496.00000000。其中5.00000000 為年別單利5%第6
　　　年霍夫曼累計係數。採四捨五入，元以下進位】。職是，
      原告在上開金額範圍內請求被告賠償其此部分之損害，應
      屬有據。
　　⒌另原告主張：其為被告毆傷，精神肉體所受痛苦甚大，因
      而受非財產上損害額5,020,512 元云云，固據其提出上開
      診斷證明書為證；仍為被告所否認，且以上開情詞為辯。
      本院審視原告因此件事故，眼部遺有複視後遺症，業詳述
      如前，故而原告主張其肉體、精神受有痛苦乙節，堪屬可
      信。其次，參諸被告40年出生，名下有營利所得及不動產
      數筆，並有1 部汽車（見本院依職權調閱之被告稅務電子
      閘門所得及財產調件明細各1 份附於卷尾證物袋）；另原
      告46年出生，名下雖無所得收入，但有不動產數筆及1 部
      汽車（見本院依職權調閱之原告稅務電子閘門所得及財產
      調件明細各1 份，附於卷尾證物袋）等兩造之身分、地位
      、資力等情狀；並審酌本件事故肇因於原告先持鐵製雙節
      棍追打被告，被告始予反擊原告等情，此有臺灣雲林地方
      檢察署檢察官110 年度偵字第4778號聲請簡易判決處刑書
      在卷可稽，故而認原告所請求之5,020,512 元慰撫金額要
      屬過高，應予核減為3 萬元，方屬公允。
　　⒍承上，原告因本件事故受傷而得請求被告賠償之金額共為9
      0,689元【計算式：5,769 （醫療費）＋19,424（療傷期間
      短少之收入）＋35,496（勞動減損將來收入短少金額）＋30
      ,000（慰撫金）＝90,689】。
　㈢又按給付無確定期限者，債務人於債權人得請求給付時，經
    其催告而未為給付，自受催告時起，負遲延責任，其經債權
    人起訴而送達訴狀者，與催告有同一之效力（民法第229 條
    第2 項）；遲延之債務，以支付金錢為標的者，債權人得請
    求依法定利率計算之遲延利息（同法第233 條第1 項前段）
　　；應付利息之債務，其利率未經約定，亦無法律可據者，週
    年利率為百分之五（同法第203 條）。基此，本件原告請求
    被告賠償其因本件事故所受損害，並未定有給付之期限，則
    原告就其索賠金額而為本院准許部分，請求被告應自起訴狀
    繕本送達翌日（110 年8 月10日）起至清償日止，依年利率
    5%加計遲延利息，核符前揭規定，應予准許。
  ㈣綜上，原告本於侵權行為法則，請求被告賠償其財產上及非
    財產上損害金共90,689元，及自110 年8月10 日起至清償日
    止，依年利率5%加計遲延利息，均屬有據，應予准許；至逾
    前揭範圍之請求，則屬無據，應予駁回。
四、末原告雖陳明願供擔保請為假執行之宣告，惟因本判決所命
    給付原告之金額未逾50萬元，爰依民事訴訟法第389 條第1 
    項第5 款規定，並酌定相當之擔保金額予以宣告假執行；另
    被告就其敗訴部分聲請願供擔保免為假執行，亦核符規定，
    爰酌定相當之擔保金額並宣告之。至原告敗訴部分，其假執
    行之聲請，因訴之駁回而失所依附，應併駁回之。
五、本件事證已臻明確，兩造其餘之攻擊或防禦方法，經本院斟
    酌後，認均不足以影響本判決之結果，爰不再一一論述。
六、又本件係原告於刑事訴訟程序中附帶提起之民事損害賠償事
    件，經本院刑事庭依刑事訴訟法第504 條第1 項規定裁定移
    送前來，依同條第2 項規定本無庸徵收裁判費，惟原告於審
    理過程另有訴訟費用（即鑑定費）之支出，故仍為訴訟費用
    負擔之諭知。
七、結論：本件原告之訴一部有理由，一部無理由，依民事訴訟
    法第79條、第385 第1 項前段、第389 條第1 項第5 款、第
    392 條第1 項、第2 項，判決如主文。
中　　華　　民　　國　　111 　年　　9 　　月　　30　　日
                  民事第一庭    法  官  蔣得忠
以上正本係照原本作成。
如對本判決上訴，須於判決送達後廿日內向本院提出上訴狀。如
委任律師提起上訴者，應一併繳納上訴審裁判費。
中　　華　　民　　國　　111 　年　　9 　　月　　30　　日
                                書記官　陳映佐